臺灣高等法院臺南分院刑事判決　一００年度上訴字第七七一號
上訴人　臺灣臺南地方法院檢察署檢察官
被　告　林家盛
選任辯護人　扶助律師　黃紹文律師
上列上訴人因被告違反槍砲彈藥刀械管制條例案件，不服臺灣臺
南地方法院九十九年度訴緝字第九七號中華民國一００年五月十
八日第一審判決（起訴案號：臺灣臺南地方法院檢察署九五年度
偵緝字第一二二一、一二二二、一二二三號），提起上訴，本院
判決如下：
    主    文
原判決關於持有改造手槍無罪部分撤銷。
林家盛共同未經許可，持有可發射子彈具有殺傷力之改造手槍，
累犯，處有期徒刑年捌月，併科罰金新台幣萬元，罰金如易
服勞役，以新臺幣壹仟元折算壹日。扣案之改造手槍壹枝（槍枝
管制編號0000000000號）沒收。
    事    實
一、林家盛前於民國（下同）九十三年間因違反替代役實施條例
    、毒品危害防制條例等罪，經臺灣臺南地方法院九十三年度
    簡字第二二三八號、九十三年度簡字第二七七○號分別判處
    有期徒刑三月確定，合併執行，於九十四年五月二十一日執
    行完畢。猶不知悔改，明知可發射子彈具有殺傷力之改造手
    槍，係屬槍砲彈藥刀械管制條例所列管之槍彈，不得未經許
    可持有。因其與張家彰有商務糾紛，乃邀楊凱翔（業經本院
    九十四年度上訴字第一三○九號判處有期徒刑三年二月，併
    科罰金新臺幣三萬元確定）一起與張家彰談判，而共同基於
    持有改造手槍之犯意聯絡，於九十四年八月二十二日某時要
    前往談判前，在高雄縣路竹鄉某處，將其所有具殺傷力之仿
    德林吉雙管手槍製造之改造手槍一枝（槍枝管制編號000
    0000000號）及不具殺傷力之改造子彈二顆交予楊凱
    翔帶在身上，作為談判時共同防身之用。嗣於九十四年八月
    二十二日晚上十時五十分許，二人至臺南市○區○○○路一
    段二一六號「黃金拍擋ＫＴＶ」前，與張家彰商談債務糾紛
    時，適有員警陳宗鑫巡邏行經該處，因見林家盛、楊凱翔二
    人行跡可疑而上前盤查，並請求警力支援，經警先以手自外
    拍觸楊凱翔左褲袋，認可能係危險物品，遂請楊凱翔自行將
    放置在左褲袋之物品取出而查獲，並扣得前開具殺傷力之改
    造手槍一枝及不具殺傷力之子彈二顆，始查悉上情（林家盛
    另犯恐嚇取財罪、替代役男無故不就職役罪，分別經原審判
    處有期徒刑四月、六月，定執行刑有期徒刑八月，未為上訴
    確定）。
二、案經本院移送臺灣臺南地方法院檢察署偵查起訴。
    理    由
甲、程序方面：
一、按證人、鑑定人依法應具結而未具結者，其證言或鑑定意見
    ，不得作為證據。刑事訴訟法第一百五十八條之三明文規定
    。證人楊凱翔於九十五年九月二十一日偵查中未經具結之陳
    述（見九十五年度偵緝字第一二二一號卷《下稱偵查卷》第
    三十三至三十四頁），依刑事訴訟法第一百五十八條之三規
    定，自無證據能力。然證人楊凱翔該陳述仍得作為彈劾證據
    ，用來爭執證人楊凱翔於審判中陳述之證明力，作為法院為
    正確之取捨，形成與事實相符之心證之參考（最高法院九十
    九年年度台上字第六五九０號裁判要旨參照）。
二、按被告以外之人於偵查中向檢察官所為之陳述，除顯有不可
    信之情況者外，得為證據。刑事訴訟法第一百五十九條之一
    第二項明文規定。證人楊凱翔於九十五年九月八日偵查中具
    結所為之陳述（見偵查卷第十五至十七頁），就偵查筆錄製
    作之原因、過程及其功能等加以觀察，乃出於供述者之真意
    ，並無違法取供情事之信用性，足認無顯不可信之情況。依
    刑事訴訟法第一百五十九條之一第二項規定，具有證據能力
    。
三、其餘本院所引用具傳聞性質之證據，檢察官、被告及其辯護
    人至本案言詞辯論時，均未爭執其證據能力，本院審酌各該
    證據均非違法蒐證取得之證據，且依該證據作成情況作為證
    據應為適當，依刑事訴訟法第一百五十九條之五規定，應有
    證據能力。
四、本院欲傳喚證人楊凱翔到庭，與被告及葉宇智對質，惟經合
    法傳喚，而未到庭，且經命警拘提，亦未拘獲，本院僅能就
    證人楊凱翔於其所犯違反槍砲彈藥刀械管制條例案件以及本
    件被告所犯違反槍砲彈藥刀械管制案件，顯示於卷證內對被
    告有利及不利之證述或陳述，依自由心證審酌之。
乙、實體方面：
一、訊據被告林家盛矢口否認持有改造手槍犯行，辯稱：扣案改
    造手槍非伊事前交付予楊凱翔，不知楊凱翔攜帶有改造手槍
    云云。
二、經查：
(一)九十四年八月二十二日晚上十時許，被告與楊凱翔在臺南市
    ○○○路一段二一六號「黃金拍檔ＫＴＶ」前，與張家彰商
    談債務時，為警在楊凱翔左褲袋查獲有改造手槍之事實，業
    據楊凱翔供承在卷，且為證人即查獲員警李宗鑫證述屬實，
    並為被告所不爭執，復有扣案改造手槍一把在卷可稽。該扣
    案改造手槍經送內政部警政署刑事警察局鑑驗結果：「送鑑
    改造槍枝一枝（槍枝管制編號0000000000號），
    係仿德林吉雙管手槍製造之玩具手槍車通槍管內阻鐵改造而
    成之改造手槍，機械性能良好，可供擊發適用子彈使用，認
    具殺傷力。」有內政部警政署刑事警察局九十四年九月十二
    日刑鑑字第○九四○一三四一四六號槍彈鑑定書在卷可參（
    見九十四年度偵字第一○六三一號卷第十二至十四頁），係
    具有殺傷力之槍枝。
(二)據證人即共犯楊凱翔於其所犯違反槍砲彈藥刀械管制條例案
    件本院審理時供稱：「（扣案的槍支是何人的？提示交閱並
    告以要旨）這把手槍是林家盛的，他說他有案子不能承認，
    九十四年八月二十二日那天林家盛要去談判前他將手槍交給
    我說先放在我那邊。」「（所謂談判前，林家盛何時將手槍
    交給你？）九十四年八月二十二日當天要去談判時交給我的
    。」（見九十四年度上訴字第一三○九號卷第二十至二十一
    頁）；及於本件偵查中九十五年九月八日具結證稱：扣案之
    改造手槍為被告在九十四年八月二十二日談判前交給我的等
    語（見偵查卷第十六頁）。楊凱翔違反槍砲彈藥刀械管制條
    例部分，亦經本院另案九十四年度上訴字第一三○九號依共
    同未經許可，持有可發射子彈具有殺傷力之改造手槍罪，判
    處有期徒刑三年二月，併科罰金新臺幣三萬元確定，業經本
    院調閱九十四年度上訴字第一三○九號全卷查明屬實，並有
    該案各審刑事判決在卷可參（見本院卷第三十九至四十六頁
    ）。
(三)按「測謊係以問卷（控制問題法、混合問題法）詢問受測者
    ，受測者回答時之生理反應經儀器紀錄後據以研判回答之問
    題有無說謊。受測者有無從事某一具體犯罪行為，面對測謊
    時已轉化為內在記憶僅受測者知悉，當其外在口語回答與內
    在記憶不一致時，其生理即形成衝突，而產生刺激情緒波動
    之反應，此衝突造成之生理反應現象不因施測者詢問之題序
    、語氣之變化而消失，僅說謊者有之，未說謊者因無行為之
    記憶，故其回答涉案問題時無內外在衝突造成之生理反應。
    測謊以曾否從事具體『行為』作為測試標的，有意義之具體
    行為係屬長期記億不致遺忘，抽象概念如數字、時間、內在
    意識歷程或主觀感受等有可能遺忘，若以受測者不復記憶事
    項作為測試標的，則其生理反應將無法形成內外衝突之特徵
    ，測謊結果即無從研判。」（最高法院九十六年度台上字第
    四五五二號裁判要旨參照）。被告經原審送請法務部調查局
    為測謊鑑驗，就「被告稱(一)查扣槍彈不是伊的。(二)其未將槍
    彈交給楊凱翔。」二問題，依控制問題法、混合問題法測試
    結果，呈情緒波動之反應，研判有「說謊」，有法務部調查
    局九十六年十月十六日調科南字第○九六○○四一三六九○
    號測謊報告在卷足參（見原審九十五年度訴字第一五四五號
    卷《下稱一審卷(一)》第一○五至一一二頁）。本件扣案改造
    手槍，若非被告所有，亦非被告交付楊凱翔，表示被告未曾
    從事此二項「具體行為」，自不會內化成其記憶，其於接受
    測謊回答涉案問題時，若未說謊，因無行為之記憶，不致形
    成內外衝突造成生理反應，然被告經測謊結果，其情緒波動
    之反應，表示其有說謊，在其記憶深處，確曾從事上述具體
    行為，亦即扣案改造手槍為被告所有，並交付楊凱翔。
(四)證人即共犯楊凱翔固於其所犯違反槍砲彈藥刀械管制條例案
    件警偵訊及原審供述：扣案槍枝係綽號「阿宗」於案發前二
    年寄放云云；核與其於該案九十五年一月十一日在本院審理
    時之供述，及於本件檢察官偵查中以證人身份於九十五年九
    月八日之具結供述，詳如前述，均不相一致。據楊凱翔於其
    所犯違反槍砲彈藥刀械管制條例案件本院審理時，本院法官
    質之：「為何你在警訊說槍支是在高雄縣路竹鄉某處自姓名
    年籍不詳綽號阿宗之成年男子處取得？」答：「是林家盛叫
    我編的，林家盛叫我幫他扛起來，我顧慮到是朋友的關係」
    （見九十四年度上訴字第一三○九號卷第二十一頁）；於本
    件九十五年九月八日偵查中為證人具結後，經檢察官再詢之
    ：「提示你於臺灣臺南地方法院審理之審判筆錄所述，槍是
    綽號阿宗之人交給你的，是否就是林家盛？」答：「那是我
    亂講的，確定是林家盛交給我的。」（見偵查卷第十六頁）
    ；並於其所犯違反槍砲彈藥刀械管制條例案件，供述該扣案
    槍枝「是林家盛的，他說他有案子不能承認。」（見九十四
    年度上訴字第一三○九號卷第二十頁）；而被告案發當時確
    有違反毒品危害防制條例案件，為檢察官偵辦（九十四年度
    毒偵字第一六一六號），及詐欺案件為檢察官偵辦（九十五
    年度偵字第三０號），有臺灣高等法院被告前案紀錄表可參
    （見本院卷第二十七反面、二十八頁反面、九十五年度偵字
    第三０號卷第一頁）。又公訴人上訴主張：有關槍彈之持有
    、販賣等案件，為重罪案件，被查獲者於警詢初供時，或逞
    一時之勇，為掩護真正槍枝所有人而一肩承擔，恆以無從查
    證之死人或綽號來搪塞，使檢警無從追查其持有之槍彈來源
    ，此在偵審實務上，屢見不鮮云云；而楊凱翔並非黑道分子
    ，過去亦無持有槍枝之前科紀綠，有臺灣高等法院被告前案
    紀錄表可參（見本院卷第七十八至七十九頁），故其先前供
    述扣案槍枝係綽號「阿宗」於案發前二年寄放云云，顯對槍
    枝來源之供述，避重就輕，存有可疑；況證人楊凱翔於九十
    五年九月二十一日偵查中陳述（雖無證據能力，仍得作為彈
    劾證據，詳如前述）：林家盛叫我幫他扛起來等語，檢察官
    曾詢問楊凱翔：「林家盛表示本案查獲時，在分局並無法與
    你講話，並無法要你扛下本案，有無意見？」答：「我們在
    第一分局的拘留室有關在一起，他要我扛下本案，後來我交
    保出來，我有約他如何處理，他就說要幫我處理，六十萬元
    並不是我提出的價錢，我只是說打官司需要五、六十萬元。
    」等語（見偵查卷第三十三至三十四頁），足以彈劾證人楊
    凱翔先前供述扣案槍枝係綽號「阿宗」於案發前二年寄放等
    語之證明力，同可供本院為正確之取捨，形成與事實相符之
    心證之參考。況被告於原審供稱：「（從警方查獲楊凱翔槍
    枝到他被移送地檢署期間，你是不是曾經告訴他要支付他五
    、六十萬元？）不是，是他交保之後，他要我拿錢幫他請律
    師，他說事情是因為我引起的，我說我會儘我的能力，他說
    如果我不幫他，他就會拖我下水。」「（這是什麼時候說的
    ？）楊凱翔被移送地檢署交保後，大概案發後一個月內的事
    情，他陸陸續續有跟我講這些話。」「（為何你要幫他請律
    師，你不是只有認識他兩、三個禮拜？）因為楊凱翔認為是
    我處理事情，幫我處理事情，所以我要幫他請律師，不然他
    要把我拖下水。」（見九十九年度訴緝字第九七號卷《下稱
    一審卷(二)》第一七七至一七八頁）。故楊凱翔嗣於本院另案
    審理其所犯違反槍砲彈藥刀械管制條例案件，即被訴持有本
    件扣案槍枝案件時，供述該扣案槍枝「是林家盛的，他說他
    有案子不能承認」「（為何你在警訊說槍支是在高雄縣路竹
    鄉某處自姓名年籍不詳綽號阿宗之成年男子處取得？）是林
    家盛叫我編的，林家盛叫我幫他扛起來，我顧慮到是朋友的
    關係。」（見九十四年度上訴字第一三○九號卷第二十、二
    十一頁），應屬事實，堪以採信。再參酌於本件九十五年九
    月八日偵查中以證人身分具結後，亦證稱：「（提示你於臺
    灣臺南地方法院審理之審判筆錄所述，槍是綽號阿宗之人交
    給你的，是否就是林家盛？）那是我亂講的，確定是林家盛
    交給我的。」等語（見偵查卷第十六頁），該部分證述應屬
    真實可信。
(五)本院細究本件被告與楊凱翔前往被查獲地點「黃金拍檔ＫＴ
    Ｖ」之原因。依被告於九十四年八月二十三日在台南市警察
    局第一分局警詢供稱：「我是受綽號『阿中』的朋友之託，
    來找張家彰理論，為何要向『阿中』索討金錢。」「我聽說
    是張家彰威脅『阿中』交付金錢，不然就會對他不利。」「
    我是打行動電話0000000000號約楊凱翔到黃金拍檔ＫＴＶ旁
    。」等語（見警卷第五頁）；共犯楊凱翔亦供稱：「（你當
    天跟林家盛到黃金拍檔那邊要做什麼？）是林家盛跟張家彰
    有債務糾紛，林家盛叫我跟他去。」等語（見九十四年度上
    訴字第一三○九號卷第二十一頁）。顯然係被告與張家彰有
    商務糾紛，乃邀楊凱翔共同至案發被查獲地點「黃金拍檔Ｋ
    ＴＶ」，與張家彰談判。該次商務糾紛，欲與張家彰談判之
    人乃被告，尚與楊凱翔無關。依一般經驗法則，楊凱翔自無
    攜帶扣案改造槍枝前往之必要。反之被告為與張家彰談判時
    能壯大聲勢，自有攜帶槍枝並邀楊凱翔前往之必要。況被告
    因有案在身，業如前述，恐被查獲而罪加一等，將其攜帶之
    槍枝交由同行之楊凱翔放在身上，則與社會常情無違。公訴
    人上訴本院後指摘；「原審對楊凱翔可疑之警詢初供深信不
    疑，未斟酌其事後供出實情之原因，及被告攜帶槍枝前往之
    情由，認本件扣案槍枝非被告所有，顯有未洽。」乙節尚屬
    有據。
(六)證人即員警李宗鑫於原審審理時證稱：於九十四年八月二十
    二日晚上十時五十分許，伊騎乘警用機車、著制服執行肅竊
    勤務，行經「黃金拍擋ＫＴＶ」前時，見林家盛站在對面的
    「黃金拍擋ＫＴＶ」門前，因「黃金拍擋ＫＴＶ」之前有發
    生過幾個案子，並見林家盛東張西望，伊即騎機車繞過去，
    於伊將機車停妥之前，即見林家盛、楊凱翔及張家彰三人分
    頭散去，伊就請他們留下並出示證件，當時只有楊凱翔拿出
    證件，那時伊感覺楊凱翔在拖時間，且林家盛及張家彰慢慢
    離開伊視線，伊直覺有問題，就用無線電請求警力支援，支
    援警力即所長及另一同仁約於二分鐘後到達，所長黃吉廷先
    請楊凱翔將身上東西拿出來，楊凱翔有拿出身上的東西，但
    左邊褲袋內的東西沒拿出來，所長黃吉廷依警察職權行使法
    之規定就用手拍觸楊凱翔的左褲袋，並問這是什麼東西，當
    時被告沒有回答，所長黃吉廷就自外以手握住被告褲袋內的
    東西，並請楊凱翔自行將褲袋內的東西拿出來，楊凱翔就自
    己慢慢的取出褲袋內的東西，這時才知道是一把槍，至於握
    住是因為怕褲袋內是危險物品等語（見楊凱翔違反槍砲彈藥
    刀械管制條例案一審卷第三十一至三十二頁）。證述案發當
    天查獲被告、楊凱翔與張家彰過程中，被告與張家彰試圖在
    其盤查楊凱翔時逃逸，足可推知當時或前往案發被查獲地點
    「黃金拍檔ＫＴＶ」之前，被告已向楊凱翔敘明整件犯罪事
    實，並有將事情全盤由楊凱翔承擔之意思。
(七)被告與楊凱翔前往案發被查獲地點「黃金拍檔ＫＴＶ」之前
    ，均在葉宇智住處，為被告所不否認，並據葉宇智證實在卷
    。據楊凱翔於本院其所犯違反槍砲彈藥刀械管制條例案件審
    理時供稱：當天有證人看到槍是林家盛拿給我的（見九十四
    年度上訴字第一三○九號卷第二十三頁）。惟在葉宇智住處
    現場之人林志弘證稱：在葉宇智家，沒有聽到楊凱翔和葉宇
    智、被告談什麼事情，沒有看到任何東西，沒有聽到張家彰
    這個名字云云（見九十九年度訴緝字第九七號卷第一二二頁
    ）；葉宇智證稱：楊凱翔有打開包包，讓我看到槍（見一審
    卷(二)第一四一頁），被告則否認有看到槍（見一審卷(二)第一
    八０頁）。按持有槍械乃屬重罪，與楊凱翔曾在一起之眾人
    見楊凱翔身上被查獲藏有槍枝，避之惟恐不及，怎會坦承供
    明事實，讓扣案槍械與己有所牽纏，而惹禍上身之理？故為
    脫免被追訴持有槍械罪行，在場知情之人所為避重就輕，甚
    或卸責之詞，依社會常情，乃在所難免；是案發前在葉宇智
    住處之人未有如楊凱翔所述有證人看到槍是林家盛拿給我，
    乃人之常情；尚不能以上開在場之人所證述避重就輕卸責之
    詞，即認為真實，而作為被告有利之證據。又就「被告與楊
    凱翔如何至黃金拍檔ＫＴＶ」乙節，被告供述與葉宇智、林
    志弘證述均不相符，被告於警詢供稱：是「小武」（葉宇智
    綽號）朋友開車帶我去，楊凱翔是他朋友帶他去云云（見警
    卷第五頁），於原審供稱：是與楊凱翔坐計程車去的云云（
    見一審卷(二)第十九頁）；葉宇智於原審證稱：他們一起離開
    ，有沒有別人載他們離開我沒有印象云云（見一審卷(二)第一
    三五頁）；林志弘於原審證稱：離開葉宇智的家，是葉宇智
    朋友開車，車上有我和葉宇智云云（見一審卷(二)第一一九頁
    ）；三人對於被告與楊凱翔如何至黃金拍檔ＫＴＶ乙節，均
    閃爍其詞，被告掩飾與楊凱翔二人一起坐車（向葉宇智借的
    車）至黃金拍檔ＫＴＶ，葉宇智掩飾其有借車予被告與楊凱
    翔一起坐至黃金拍檔ＫＴＶ，林志弘掩飾其開向葉宇智借的
    車，載被告與楊凱翔一起至黃金拍檔ＫＴＶ；直至本院傳訊
    葉宇智交互詰問時，葉宇智始坦承：借小客車予被告，由林
    志弘開車載被告與楊凱翔前往「黃金拍檔ＫＴＶ」云云（見
    本院卷第八十八、一０三頁）。又就「扣案槍枝是否有放在
    黑色包包」乙節，被告供述與葉宇智、林志弘證述，仍均不
    符，葉宇智證稱：「他（楊凱翔）只是把包包打開，讓我看
    一下槍而巳」、「我印象中好像是黑色的」、「他有把（裝
    槍的黑色）包包帶走」、「楊凱翔把包包放在他身上，好像
    褲子的口袋」等語（見一審卷(二)第一四一、一四二、一四六
    、一四七頁），經原審勘驗葉宇智比畫包包大小，為「長度
    約二十公分，寬度約九公分」（見一審卷(二)第一四七頁），
    葉宇智再證稱：「找到車子（離開葉宇智租屋處，被告與楊
    凱翔、林志弘開葉宇智的車，警方查獲本案後，林志弘通知
    葉宇智，在路邊找到車子）時，車上沒有看到楊凱翔拿的包
    包」（見一審卷(二)第一四九頁）；但被告供稱：「沒有（看
    到楊凱翔身上有一個小包包），楊凱翔當時是被警方從口袋
    搜出槍枝的」等語（見一審卷(二)第一八０頁）；林志弘則證
    稱：都沒有看到任何東西云云（見一審卷(二)第一二二頁）；
    被告、林志弘極力撇清看到楊凱翔所攜帶槍枝外另有包包，
    葉宇智則證述楊凱翔所攜帶槍枝用黑色包包包著，顯然三人
    對是否有黑色包包裝槍枝之重點，供述不符。況倘若證人葉
    宇智供述內容為真，警方應會連同槍枝與包包一併搜出，本
    件楊凱翔從未提及有包包之事，卷內資料亦查無裝扣案槍枝
    之包包，且本件僅葉宇智一人提及有包包之事，可見葉宇智
    所述：楊凱翔有打開包包，讓我看到槍等語，要難證明事實
    。葉宇智上開所述，自不足取。
(八)被告與楊凱翔於案發前，固僅認識「不到二星期」，為被告
    供述在卷（見偵查卷第二十五頁），而證人葉宇智在原審證
    稱：認識被告多年，先認識被告，再認識楊凱翔云云（見一
    審卷(二)第一三一、一三二頁），如依認識時間長短論熟識與
    信任程度，顯然葉宇智與被告更熟識，且與被告更有信任基
    礎。被告若係與張家彰有商務糾紛，依正常邏輯觀念，被告
    理應邀熟識之葉宇智一同前往，而不會邀認識「不到二星期
    」之楊凱翔；然被告卻捨葉宇智，而邀僅認識不到二星期之
    楊凱翔，自有被告之理由？公訴人上訴主張：「熟識與信任
    並非等號關係，吾人日常交往，亦常因熟識某人而知悉其不
    足信任者，亦事所恆有；反之，雖認識時間不長，但因一見
    如故而互相信任者，亦非絕無。」況案發前葉宇智正值感冒
    ，身體不適，被告與楊凱翔案發之前，會在葉宇智住處，乃
    分別前往葉宇智住處，探望葉宇智身體；而被告與楊凱翔出
    發前往「黃金拍檔ＫＴＶ」時，葉宇智亦正由一位高雄朋友
    開車帶往外出看病，為葉宇智供述在卷（見本院卷第八十九
    頁反面）。是葉宇智當時乃身體感冒需外出看病，不適宜陪
    同被告前往「黃金拍檔ＫＴＶ」與人談判；而葉宇智雖無法
    與被告同行，仍出借其小客車予被告，由林志弘開其車載被
    告與楊凱翔前往「黃金拍檔ＫＴＶ」，直至警方查獲本案後
    ，始經林志弘通知，葉宇智才在路邊找到其出借予被告之車
    子，並為葉宇智供述在卷（見本院卷第八十八、一０三頁）
    ；葉宇智縱未陪同被告出面，但仍有提供車輛予被告，幫忙
    將被告送至目的地「黃金拍檔ＫＴＶ」。況被告與張家彰有
    商務糾紛需談判，因恐遭不測之事，即邀楊凱翔一同前往，
    亦可見二人之關係，已有相當熟識與信任基礎關係，尚非僅
    止淺膚之交往而已。原審判決謂「依常情而論，被告與楊凱
    翔既非熟識，被告豈有可能隨意將自己所有之槍枝交付予無
    信任之人」云云，顯與上述事實不符。
(九)綜上事證，本件被告有攜帶扣案槍彈前往處理債務之動機，
    因信任楊凱翔而與之一同前往，以壯聲勢，並因有案在身，
    恐為警查獲而罪加一等，乃將該槍彈交付其所信任之楊凱翔
    持有，以利脫身。被告持有扣案改造手槍犯行，足堪認定。
三、按槍砲彈藥刀械管制條例第十一條第四項，未經許可持有可
    發射子彈具有殺傷力之槍枝、子彈，其持有之繼續，為行為
    之繼續，而非狀態之繼續，亦即一經持有該槍彈，犯罪即成
    立，但其犯罪行為之完結須繼續至持有行為終了時為止。最
    高法院九十二年度台非字第九一號判決參照。查槍砲彈藥刀
    械管制條例於九十四年一月二十六日經總統以華總一義字第
    ○九四○○○一○一○一號修正公布，並於同年一月二十八
    日生效，而就持有改造手槍部分，槍砲彈藥刀械管制條例第
    十一條第四項之條項業經刪除，並將該條項所規定之未經許
    可持有其他可發射子彈具有殺傷力之改造手槍罪移列至第八
    條第四項合併修正，修正前後之該罪構成要件雖無不同，惟
    修正後之刑度已由「一年以上七年以下有期徒刑，併科新台
    幣七百萬元以下罰金」提高為「三年以上十年以下有期徒刑
    ，併科新台幣七百萬元以下之罰金」。本件被告供稱其持有
    改造手槍係於九十四年八月二十二日經警查獲，揆諸前開判
    決意旨，被告犯罪行為之完結係繼續至其行為終了時即九十
    四年八月二十二日為止，即應以九十四年八月二十二日為被
    告之行為日，本件自無新舊法比較之問題，而應適用新法，
    先予敘明。
四、按行為後法律有變更者，適用行為時之法律。但行為後之法
    律有利於行為人者，適用最有利於行為人之法律，新刑法（
    九十四年二月二日公布，於九十五年七月一日施行）第二條
    第一項定有明文，故行為人實施犯罪行為後，法律有變更，
    依上開新刑法第二條第一項規定，原則上應適用行為時之法
    律，例外於新法較有利於行為人時，始適用新法，即採「從
    舊從輕原則」。惟基於罪刑法定原則及法律不溯及既往原則
    ，行為之處罰，以行為時之法律有明文規定者為限，必行為
    時與行為後之法律均有處罰之規定，始有新法第二條第一項
    之適用（最高法院九十五年度第八次刑事庭會議決議意旨參
    照），至新舊法孰重孰輕，應以其可罰性範圍及刑之重輕為
    主要比較對象。(1)共同正犯規定：修正前刑法第二十八條規
    定：「二人以上共同實施犯罪之行為者，皆為正犯」，修正
    施行後規定：「二以上共同實行犯罪之行為者，皆為正犯。
    」已修正限縮於共同實行犯罪行為者始成立共同正犯，排除
    陰謀犯、預備犯共同正犯，新舊法就共同正犯之範圍，既有
    變動，自屬行為後法律有變更，而非僅屬文字修正，有新舊
    法比較適用之問題，因新法對被告較為有利，依刑法第二條
    第一項但書規定，應適用修正後新刑法第二十八條。(2)累犯
    規定，修正前刑法第四十七條規定：「受有期徒刑之執行完
    畢，或受無期徒刑或有期徒刑一部之執行而赦免後，五年以
    內再犯有期徒刑以上之罪者，為累犯，加重本刑至二分之一
    。」不論故意或過失，五年以內再犯有期徒刑以上之罪者，
    均為累犯。修正後刑法第四十七條第一項規定：「受徒刑之
    執行完畢，或一部之執行而赦免後，五年以內故意再犯有期
    徒刑以上之罪者，為累犯，加重本刑至二分之一。」以再犯
    為故意，始為累犯。依新刑法第二條第一項規定比較新舊刑
    法適用之結果，以修正後之新刑法規定之較有利於被告。(3)
    易服勞役規定：修正前刑法第四十二條第二項前段規定：「
    易服勞役以一元以上三元以下折算一日」，且被告行為時易
    服勞役之折算標準，業經修正前罰金罰鍰提高標準條例第二
    條前段規定，就其原定數額提高為一百倍折算一日，則被告
    行為時易服勞役之折算標準，則應以銀元三百元折算一日，
    即新台幣九百元折算一日。修正後刑法第四十二條第三項前
    段規定：「易服勞役以新台幣一千元、二千元或三千元折算
    一日」。茲比較修正前後易服勞役之折算標準，顯以修正後
    刑法第四十二條第三項前段規定，較有利於被告。則本件自
    應依刑法第二條第一項後段規定，適用修正後刑法第四十二
    條第三項前段規定，定被告其折算易服勞役之標準。
五、核被告所為，係違反九十四年一月二十六日修正後之槍砲彈
    藥刀械管制條例第八條第四項未經許可持有可發射子彈具有
    殺傷力之改造手槍罪。被告與楊凱翔間，有犯意聯絡及行為
    之分擔，為共同正犯。被告有犯罪事實欄所載之前案科刑及
    執行紀錄，有臺灣高等法院被告前案紀錄表在卷可證，於五
    年以內故意再犯有期徒刑以上之罪，應依刑法第四十七條第
    一項規定論以累犯，應依法加重其刑。被告犯罪行為，雖係
    於中華民國九十六年罪犯減刑條例於九十六年六月二十四日
    施行前，惟被告所犯之罪，為該條例第三條第四款規定不予
    減刑之罪，自不適用該條例之減刑規定。
六、原審疏未詳為調查，逕認被告該部分被訴罪嫌不能證明，洵
    有未當。公訴人上訴意旨指摘該部分原判決不當，為有理由
    ，自應由本院就被告持有改造手槍無罪部分撤銷改判。爰審
    酌被告品行、智識程度、犯罪動機、手段，持有改造手槍對
    社會治安危害甚大，及犯罪後之態度等一切情狀，量處有期
    徒刑年捌月，併科罰金新台幣萬元，罰金如易服勞役，
    以新台幣壹仟元折算壹日，以資懲儆。扣案之改造手槍一支
    （槍枝管制編號0000000000號），係槍砲彈藥刀
    械管制條例第四條第一項第一款所定槍砲，係屬違禁物，應
    依刑法第三十八條第一項第一款宣告沒收。扣案子彈二顆，
    經送內政部警政署刑事警察局鑑定，均認無殺傷力，非屬違
    禁物，亦非持供犯本件或預備之物，乃不另為沒收之諭知。
據上論斷，應依刑事訴訟法第三百六十九條第一項前段、第三百
六十四條、第二百九十九條第一項前段，槍砲彈藥刀械管制條例
第八條第四項，刑法第二條第一項但書、第十一條前段、第二十
八條、第四十七條第一項、第三十八條第一項第一款、第四十二
條第三項，刑法施行法第一條之一第一項，判決如主文。
本案經檢察官李啟明到庭執行職務。
中    華    民    國    100   年    12    月    28    日
                  刑事第一庭審判長法官  茆  臺  雲
                                  法官  陳  義  仲
                                  法官  蔡  長  林
以上正本證明與原本無異。
如不服本判決應於收受送達後10日內向本院提出上訴書狀，其未
敘述上訴理由者，並得於提起上訴後10日內向本院補提理由書（
均須按他造當事人之人數附繕本）「切勿逕送上級法院」。
                                書記官  李  培  薇
中    華    民    國    100   年    12    月    28    日
附錄本案論罪科刑法條全文：
槍砲彈藥刀械管制條例第八條第四項：
  未經許可，持有、寄藏或意圖販賣而陳列第一項所列槍枝者，
處三年以上十年以下有期徒刑，併科新台幣七百萬元以下罰金。